【裁判字號】    98,上訴,2342
【裁判日期】    980731
【裁判案由】    偽造文書等
【裁判全文】
臺灣高等法院刑事判決                98年度上訴字第2342號
    上  訴  人
    即  被  告  乙○○
                甲○○
    共      同
    選任辯護人  王盛鐸  律師
                蔡文斌  律師
                王建強  律師
    上  訴  人
    即  被  告  丙○○
    選任辯護人  李金澤  律師
上列上訴人因偽造文書等案件，不服臺灣板橋地方法院97年度易
字第3476號，中華民國98年2月27日第一審判決（起訴案號：臺
灣板橋地方法院檢察署97年度偵字第27533 號、第32383 號），
提起上訴，判決如下：
    主      文
原判決關於乙○○、甲○○及丙○○部分均撤銷。
乙○○犯共同詐欺取財罪，未遂，共拾玖罪，各處有期徒刑參月
，應執行有期徒刑貳年。宣告刑及應執行刑如易科罰金均以新台
幣參仟元折算壹日。
甲○○、丙○○犯共同詐欺取財罪，未遂，各拾玖罪，各處有期
徒刑貳月，均應執行有期徒刑壹年肆月。宣告刑及應執行刑如易
科罰金均以新台幣參仟元折算壹日。
    犯罪事實
壹、溫武榮（已判決確定）因見所參與的「平哥」詐欺集團獲利
    驚人，竟另起犯意，邀集乙○○共同出資，再由乙○○僱用
    甲○○、丙○○與數名不詳的大陸籍成年人，共同基於意圖
    為自己不法所有的犯意聯絡，自民國97年7 月間起，在大陸
    地區海口市另組詐騙集團。
貳、由溫武榮指揮，乙○○負責據點運作、生活起居、薪資發放
    及召集、訓練人員。仿效「平哥」詐騙集團分工模式，由乙○○、丙○○、甲○○及前述大陸籍成年人負責撥打及接聽
    電話。
    先由第一線人員，假借「家樂福滿意度調查」、「165 專線
    問卷調查」，詐稱「確認個人資料」、以「遭冒名申請行動
    電話」或「家中電話遭到詐騙集團使用」等詐術，藉以套取
    被害人個人資料，並詐稱需找中華電信專員或電信警察隊處
    理，再將電話轉到第二線人員，佯裝中華電信專員、電信警
    察隊人員、檢察官或金管會人員等名義，佯稱電話備案須寄
    送備案證明，套出被害人的年籍資料，再詐稱可能受話者遭
    冒名申辦信用卡、現金卡或開立帳戶，若不處理，將被冒名
    提領，欲使被害人陷於錯誤，而交付款項或匯款到渠等指定
    的帳戶，向附表的台灣民眾詐騙金錢。。
參、溫武榮、乙○○、甲○○及丙○○等著手實行附表各次詐欺
    行為後，因受詐騙的郭玉麟等人察覺，均未受騙，未交付款
    項或匯款，致乙○○等詐騙犯行未得逞。
    97年7 月28日溫武榮等詐騙集團被大陸公安破獲，循線查得
    上情。
    理      由
壹、被告及辯護人對於卷證的證據能力，均表示無意見（本院準
    備程序筆錄3） 。
貳、上述犯罪事實，已經被告乙○○、甲○○及丙○○於偵查、
    原審及本院坦白承認。核與共同被告溫武榮的供述、附表被
    害人魏麗雲等於警詢（偵32383 卷198 以下）的證述相符，
    經證人即共同被告林瓏憲於另案審理供述屬實，並有通聯紀
    錄（警卷一66以下）及被告等於大陸地區海口市獲案時的行
    為地現場照片（偵32383 卷393 以下）為證。
    足證被告的自白與事實相符，事證明確，應依法論科。
參、撤銷改判的理由
一、撤銷原判決的理由
（一）檢察官起訴關於被告3 人的行為時間為97年7 月間起。原
      判決就未經起訴的97年6 月間的12次犯行，併予論罪科刑
      ，應有誤會。該部分犯行應請檢察官另行依法偵辦。
（二）被告乙○○前無犯罪科刑紀錄，有本院被告前案紀錄表可
      憑，非累犯。原判決於犯罪事實、理由及論罪法條欄均未
      認定被告乙○○為累犯；但於處刑的附表誤植「累犯」文
      字。
（三）原判決未及適用大法官會議第662 號解釋，就本案宣告刑
      及應執行刑諭知易刑標準。
二、自為判決的論罪科刑理由
（一）被告乙○○、甲○○及丙○○所為，先後19次犯行，均觸
      犯刑法第339 條第3 項、第1 項詐欺取財罪未遂。
      各次犯行既依被告的請求均從輕量刑，即無再依刑法第25
      條第2 項規定裁量減輕刑罰的必要。
（二）被告乙○○、甲○○、丙○○與溫武榮及所僱用的大陸籍
      成年人之間，就前述犯行，具有犯意聯絡、行為分擔，均
      為共同正犯。
（三）前述19次犯行犯意各別，侵害不同被害人的法益，各次行
      為均為單一、獨立的罪行，非接續犯非包括一罪，應分論
      併罰。
（四）審酌被告的品行、智識程度，助長詐騙財產犯罪的風氣，
      為當今社會層出不窮的詐財事件發生的亂源，導致社會互
      信受損，擾亂金融交易往來秩序，影響層面廣泛，參酌被
      告等於大陸地區海口市獲案時的行為地現場照片，顯示被
      告等以企業經營的模式實行本案犯行，應予嚴懲，犯罪手
      段使執法人員難以追查詐騙行為人的真實身分及犯後態度
      等一切情狀，認宜分別量處如主文所示刑罰、定應執行刑
      ，並均諭知宣告刑及應執行刑的易刑標準如主文。
（五）本案各宣告刑均非屬拘禁式處遇刑，更經大法官會議第
      662 號解釋，無論宣告刑或應執行刑均得易科罰金，並無
      以暫不執行為適當的情形，應認均不宜宣告緩刑。
肆、適用法律
一、刑事訴訟法第369 條第1 項前段、第364 條、第299 條第1
    項前段。
二、刑法第28條、第339 條第1 項、第3 項、第41條第1 項前段
    、第51條第5 款。
三、刑法施行法第1條之1。
四、大法官會議第662號解釋。
中    華    民    國    98    年    7     月    31    日
                      刑事第六庭審判長法  官  林堭儀
                                      法  官  吳淑惠
                                      法  官  郭豫珍
以上正本證明與原本無異。
不得上訴。
                                      書記官  胡勤義
中    華    民    國    98    年    8     月    4     日
附錄：本案論罪科刑法條全文
中華民國刑法第339條
（普通詐欺罪）
意圖為自己或第三人不法之所有，以詐術使人將本人或第三人之
物交付者，處5年以下有期徒刑、拘役或科或併科1千元以下罰金
。
以前項方法得財產上不法之利益或使第三人得之者，亦同。
前二項之未遂犯罰之。
附  表（乙○○、甲○○、丙○○與溫武榮等共犯的詐欺犯行）
 ┌──┬────┬──────────────────────────────┐
 │編號│被 害 人│              犯 罪 事 實                                   │
 ├──┼────┼──────────────────────────────┤
 │ 1  │ 郭玉麟 │97年7 月2 日上午9 時50分許，撥打電話予郭玉麟，佯稱「遭冒名申│
 │    │        │辦信用卡，需進一步撥打專線電話求證」等語，欲使郭玉麟陷於錯誤│
 │    │        │匯款，經郭玉麟察覺有異，未繼續與之交談，致詐欺犯行未得逞。  │
 ├──┼────┼──────────────────────────────┤
 │ 2  │ 魏麗雲 │97年7 月8 日上午9 時許，撥打電話予魏麗雲，佯稱「電話遭詐騙集│
 │    │        │團轉接，需進一步撥打專線電話求證」等語，欲使魏麗雲陷於錯誤匯│
 │    │        │款，經魏麗雲察覺有異，未繼續與之交談，致詐欺犯行未得逞。    │
 ├──┼────┼──────────────────────────────┤
 │ 3  │ 吳玉芬 │97年7月1日中午12時許，撥打電話予吳玉芬，佯稱「電話遭詐騙集團│
 │    │        │轉接，需進一步撥打專線電話求證」等語，欲使吳玉芬陷於錯誤匯款│
 │    │        │，經吳玉芬察覺有異，未繼續與之交談，致詐欺犯行未得逞。      │
 ├──┼────┼──────────────────────────────┤
 │ 4  │藍許秀球│97年7月10日上午9時許，撥打電話予藍許秀球，佯稱「電話遭詐騙集│
 │    │        │團轉接，需進一步撥打專線電話求證」等語，欲使藍許秀球陷於錯誤│
 │    │        │匯款，經藍許秀球察覺有異，未繼續與之交談，致詐欺犯行未得逞。│
 ├──┼────┼──────────────────────────────┤
 │ 5  │ 藍冑全 │97年7月10日上午8時許，撥打電話予藍冑全，佯稱「電話遭詐騙集團│
 │    │        │轉接，需進一步撥打專線電話求證」等語，欲使藍冑全陷於錯誤匯款│
 │    │        │，經藍冑全察覺有異，未繼續與之交談，致詐欺犯行未得逞。      │
 ├──┼────┼──────────────────────────────┤
 │ 6  │ 關倩芸 │97年7月2日中午12時許，撥打電話予關倩芸，佯稱「電話遭詐騙集團│
 │    │        │轉接，需進一步撥打專線電話求證」等語，欲使關倩芸陷於錯誤匯款│
 │    │        │，經關倩芸察覺有異，未繼續與之交談，致詐欺犯行未得逞。      │
 ├──┼────┼──────────────────────────────┤
 │ 7  │ 周正南 │97年7月1日上午9時許，撥打電話予周正南，佯稱「電話遭詐騙集團 │
 │    │        │轉接，需進一步撥打專線電話求證」等語，欲使周正南陷於錯誤匯款│
 │    │        │，經周正南察覺有異，未繼續與之交談，致詐欺犯行未得逞。      │
 ├──┼────┼──────────────────────────────┤
 │ 8  │ 曾清沂 │97年7月2日上午11時許，撥打電話予曾清沂，佯稱「遭人冒用身分資│
 │    │        │料，需進一步撥打專線電話求證」等語，欲使曾清沂陷於錯誤匯款，│
 │    │        │經曾清沂察覺有異，未繼續與之交談，致詐欺犯行未得逞。        │
 ├──┼────┼──────────────────────────────┤
 │ 9  │ 璩振東 │97年7月9日中午12時許，撥打電話予璩振東，佯稱「電話遭詐騙集團│
 │    │        │轉接，需進一步撥打專線電話求證」等語，欲使璩振東陷於錯誤匯款│
 │    │        │，經璩振東察覺有異，未繼續與之交談，致詐欺犯行未得逞。      │
 ├──┼────┼──────────────────────────────┤
 │ 10 │ 遲志榮 │97年7 月7 日中午12時許，撥打電話予遲志榮，佯稱「電話遭詐騙集│
 │    │        │團轉接，需進一步撥打專線電話求證」等語，欲使遲志榮陷於錯誤匯│
 │    │        │款，經遲志榮察覺有異，未繼續與之交談，致詐欺犯行未得逞。    │
 ├──┼────┼──────────────────────────────┤
 │ 11 │ 蔣永堅 │97年7月3日下午1時許，撥打電話予蔣永堅，佯稱「電話遭詐騙集團 │
 │    │        │轉接，需進一步撥打專線電話求證」等語，欲使蔣永堅陷於錯誤匯款│
 │    │        │，經蔣永堅察覺有異，未繼續與之交談，致詐欺犯行未得逞。      │
 ├──┼────┼──────────────────────────────┤
 │ 12 │ 蔣月鳳 │97年7月3日上午9時許，撥打電話予蔣月鳳，佯稱「電話遭詐騙集團 │
 │    │        │轉接，需進一步撥打專線電話求證」等語，欲使蔣月鳳陷於錯誤匯款│
 │    │        │，經蔣月鳳察覺有異，未繼續與之交談，致詐欺犯行未得逞。      │
 ├──┼────┼──────────────────────────────┤
 │ 13 │ 高清萬 │97年7月1日中午12時許，撥打電話予高清萬，佯稱「涉有刑事案件，│
 │    │        │需進一步撥打專線電話求證」等語，欲使高清萬陷於錯誤匯款，經高│
 │    │        │清萬察覺有異，未繼續與之交談，致詐欺犯行未得逞。            │
 ├──┼────┼──────────────────────────────┤
 │ 14 │ 藍鈺閔 │97年7月9日上午10時許，撥打電話予藍鈺閔，佯稱「電話遭詐騙集團│
 │    │        │轉接，需進一步撥打專線電話求證」等語，欲使藍鈺閔陷於錯誤匯款│
 │    │        │，經藍鈺閔察覺有異，未繼續與之交談，致詐欺犯行未得逞。      │
 ├──┼────┼──────────────────────────────┤
 │ 15 │ 練慶煌 │97年7月4日上午9時許，撥打電話予練慶煌，佯稱「電話遭詐騙集團 │
 │    │        │盜用，需進一步撥打專線電話求證」等語，欲使練慶煌家屬陷於錯誤│
 │    │        │匯款，經練慶煌家屬胡玉玫察覺有異，未繼續與之交談，致詐欺犯行│
 │    │        │未得逞。                                                    │
 ├──┼────┼──────────────────────────────┤
 │ 16 │ 顏妁伶 │97年7月2日上午11時許，撥打電話予顏妁伶，佯稱「涉有刑事案件，│
 │    │        │需進一步撥打專線電話求證」等語，欲使顏妁伶陷於錯誤匯款，經顏│
 │    │        │妁伶察覺有異，未繼續與之交談，致詐欺犯行未得逞。            │
 ├──┼────┼──────────────────────────────┤
 │ 17 │ 顏呈洪 │97年7月2日上午8時許，撥打電話予顏呈洪，佯稱「涉有刑事案件， │
 │    │        │需進一步撥打專線電話求證」等語，欲使顏呈洪陷於錯誤匯款，經顏│
 │    │        │呈洪察覺有異，未繼續與之交談，致詐欺犯行未得逞。            │
 ├──┼────┼──────────────────────────────┤
 │ 18 │ 蔡吉明 │97年7月7日下午2時許，撥打電話予蔡吉明，佯稱「遭人冒用身分資 │
 │    │        │料，需進一步撥打專線電話求證」等語，欲使蔡吉明陷於錯誤匯款，│
 │    │        │經蔡吉明察覺有異，未繼續與之交談，致詐欺犯行未得逞。        │
 ├──┼────┼──────────────────────────────┤
 │ 19 │ 陳李悅 │97年7月1日下午1時許，撥打電話予陳李悅，佯稱「電話遭詐騙集團 │
 │    │        │轉接，需進一步撥打專線電話求證」等語，欲使陳李悅陷於錯誤匯款│
 │    │        │，經陳李悅察覺有異，未繼續與之交談，致詐欺犯行未得逞。      │
 └──┴────┴──────────────────────────────┘


司法院資訊處製作；財團法人民間司法改革基金會備份。
